臺灣高等法院臺中分院刑事裁定　　　　 94年度交抗字第589號
抗　告　人
即受處分人　甲○○
上列抗告人因聲明異議案件，不服臺灣苗栗地方法院中華民國94
年8月8日所為裁定（94年度交聲字第58號），提起抗告，本院裁
定如下：
      主  文
抗告駁回。
      理  由
一、原審裁定意旨略以：按「汽車有左列情形之一者，處汽車所
    有人新臺幣3,600元以上10,800元以下罰鍰，並禁止其行駛
    ：‧‧‧五、牌照借供他車使用或使用他車牌照行駛者。‧
    ‧‧十、報廢登記之汽車仍行駛者。前項第2款、第10款之
    車輛並沒入之」，道路交通管理處罰條例第12條第1項第5款
    、第10款、第2項前段分別定有明文。經查：異議人即受處
    分人甲○○（即本件抗告人，以下簡稱抗告人）於民國（下
    同）94年2月1日下午7時許，駕駛車牌號碼MB-2138號自用小
    客車，行經國道三號古坑服務區，因『使用他車牌照』、『
    報廢登記之汽車仍行駛』、『牌照借供他車使用』之為警舉
    發事實，有內政部警政署國道公路警察局公警交字第Z00000
    000、Z00000000號舉發違反道路交通管理事件通知單影本2
    紙附卷可稽，且為抗告人所不爭執，是其違規事實堪認屬實
    。抗告人雖以其罹患精神疾病、為低收入戶、攜子探母等情
    詞置辯，惟查，異議人所辯雖提出全民健康保險重大傷病證
    明申請書、苗栗縣造橋鄉低收入證明書、戶籍謄本、高雄市
    凱旋醫院證明書為證，堪認抗告人所辯為真實，但是要因抗
    告人之低收入戶及健康情形，作為違反道路交通管處罰條例
    免罰之理由，並無依據。但是原處分機關是否可依據抗告人
    之特殊情況，免予執行予以行政簽結，為原處分機關的權責
    ，尚非本院可以置喙。綜上所述，原處分機關據以援引上開
    規定，分別裁處罰鍰新台幣3,600元、3,600元、車輛沒入、
    3, 600元、並牌照吊銷，於法並無不當，本件異議為無理由
    ，應予駁回」等語，經核並無違誤。
二、抗告意旨略以：抗告人之妻迄今尚住高雄凱旋精神病院，為
    一名長年住院之精神病患，另受處分人家有3名稚子，皆就
    學中，抗告人長年父兼母職，茹苦含辛撫育，數年前因中年
    失業，一直以打零工度日，經濟生活陷於困境，家徒四壁，
    毫無恆產，近年又因長年操勞煩惱，也不幸罹患精神分裂症
    ，其情堪憐，祈請憫恕。法官審理犯行、判刑，都會考量其
    動機為故意或過失，並依據情、理、法取得平衡之判決，抗
    告人處於精神異常狀態下，中度精神病、精神耗弱，做事未
    經大腦仔細思慮是否違規，由於沒錢，無力修車，而將拋錨
    車牌改掛於自己所有之報廢車輛，動機單純為完成妻子願望
    ，於過年前攜子去探望她，以穩定病情，抗告人目前持續以
    精神藥物積極治療中，經此次教訓之後，抗告人誓不再有任
    何違規行為，懇請法官再考量抗告人可憐淒慘的情況與承受
    處分的能力，依據職權給予充分之人道考量，寬宥赦免。
三、經查：
  (一)按道路交通管理處罰條例第12條第1項第5款、第10款、第2
    項規定：「汽車有下列情形之一者，處汽車所有人新臺幣三
    千六百元以上一萬零八百元以下罰鍰，並禁止其行駛：‧‧
    ‧五、牌照借供他車使用或使用他車牌照行駛者。‧‧‧十
    、報廢登記之汽車仍行駛者。前項第二款、第十款之車輛並
    沒入之；第三款、第四款之牌照扣繳之；第五款、第七款之
    牌照、號牌吊銷之。」；又違反道路交通管理事件統一裁罰
    基準及處理細則第41條第4項規定：「處罰機關對於非屬第
    一項情形之案件，或行為人到案陳述不服舉發者，應使用違
    反道路交通管理事件裁決書裁決之。」。
  (二)本院經查，抗告人於94年2月1日19時00分，駕駛其所有業於
    93年8月27日報廢之MB-2138號自用小客車，懸掛其所有之車
    牌號碼LZ-5092號自用小客車車牌，在國道3號古坑服務區○
    ○○道○路警察局第8警察隊古坑分隊舉發「使用他車牌照
    行駛」、「報廢登記之車輛仍行駛者」、「牌照借供他車使
    用」，有內政部警政署國道公路警察局公警局交字第Z00000
    000、Z00000000號舉發違反道路交通管理事件通知單各1份
    、交通部公路總局新竹區監理所苗栗監理站竹監苗字第裁54
    -Z00000000號、第裁54-Z00000000-1號、第裁54-Z00000000
    -2號違反道路交通管理事件裁決書各1份附卷可稽（詳見94
    年度交聲字第58號卷第24頁、第7頁至第9頁），抗告人雖以
    「經濟生活困難、罹患精神疾病、為低收入戶，無力修車、
    探望長年精神病之妻子」等理由，指摘原裁定未給予充分之
    人道考量，寬宥赦免而有不當，然經本院審酌卷內相關文件
    資料，抗告人所辯固值同情，但原審認原處分機關據以援引
    上開規定，裁處罰鍰新台幣3600元整、罰鍰新台幣3600元整
    ，車輛沒入、罰鍰新台幣3600元整，並牌照吊銷，並無不當
    ，遂駁回其異議，經核尚無不合，且法律上亦無可予免除其
    處罰之理由，抗告人所為之抗告，核無理由，應予駁回。
四、據上論結，應依道路交通案件處理辦法第26條、刑事訴訟法
    第412條，裁定如主文。
中    華    民    國    94    年    10    月    17   日
               刑事第三庭　審判長法　官　江　錫　麟
                                 法　官　林　欽　章
                                 法　官　胡　忠　文
上列正本證明與原本無異。
不得再抗告。
                                 書記官　陳　麗　玉
中　　華　　民　　國　　94　　年　　10　　月　　17　　日
　　　　　　　　　　　　　　　　　　　　　　　　　　　Ｆ
